【裁判字號】    99,交聲,3554
【裁判日期】    991130
【裁判案由】    交管條例聲異
【裁判全文】
臺灣板橋地方法院交通事件裁定        99年度交聲字第3554號
原處分機關  交通部公路總局臺北區監理所蘆洲監理站
異  議  人  蔡建春
??????????
上列異議人即受處分人因違反道路交通管理處罰條例案件，對於
交通部公路總局臺北區監理所蘆洲監理站民國95年8 月29日所為
北監蘆字第裁46-CN0000000號裁決處分，聲明異議，本院裁定如
下：
    主  文
異議駁回。
    理  由
一、原處分意旨略以：異議人即受處分人蔡建春所有之車牌號碼
    AE2-068號普通重型機車，於民國94年10月7日上午10時29分
    許，停放在臺北縣三重市○○○路前，因有「在禁止臨時停
    車處所停車」之違規行為，經臺北縣政府警察局交通隊執勤
    員警拍照採證後，於94年10月7 日以北縣警交大字第CN0000
    000 號舉發違反道路交通管理事件通知單逕行舉發；嗣因異
    議人並未依規定期限繳納罰鍰結案或向處罰機關陳述意見，
    又未於應到案日期內提出申訴，而逾越應到案期限60日以上
    ，原處分機關乃於95年8 月29日，依道路交通管理處罰條例
    第56條第1 項第1 款、道路交通管理事件統一裁罰基準表等
    規定，裁處異議人罰鍰新臺幣（下同）1,200 元在案。
二、異議人異議意旨略以：伊未收到罰單，然於99年11月17日被
    強制扣押1,029 元，伊無法認同此行政作業且金額竟罰至最
    高倍1200元，據此，爰聲明異議云云；然：
(一)、按受處分人，不服第8 條主管機關所為之處罰，得於接到裁
    決書之翌日起20日內，向管轄地方法院聲明異議；又交通法
    庭認聲明異議不合法律上之程式或其異議權已經喪失者，應
    以裁定駁回之，道路交通管理處罰條例第87條第1 項、道路
    交通事件處理辦法第17條前段分別定有明文；故受處分人自
    應於上開規定之期間內向法院聲明異議，倘受處分人逾期異
    議，即於法不合，法院自應裁定駁回；再依司法院所發布之
    「法院訴訟當事人在途期間標準」第4 條第1 項第1 款規定
    ，道路交通案件處理辦法第12條規定交通案件聲明異議之在
    途期間扣除，依下列規定辦理：一、居住於臺灣地區者：..
    ..(二)當事人非居住於處罰機關所在之鄉、鎮、市（包括縣轄
    市、省轄市及院轄市），但居住於受理聲明異議案件法院之
    管轄區域者，依本標準第2 條第1 款中之「地方法院在途期
    間」欄所載日數，扣除在途期間。
(二)、又按處理違反道路交通管理事件，有關文書送達之程序，依
    行政程序法之規定，違反道路交通管理事件統一裁罰基準及
    處理細則第5 條定有明文。關於裁決書之送達，得由行政機
    關自行或交由郵政機關送達；於無法依行政程序法第72條及
    第73條為送達時，得將文書寄存送達地之地方自治或警察機
    關，並作成送達通知書2 份，1 份黏貼於應受送達人住居所
    、事務所、營業所或其就業處所門首，另1 份交由鄰居轉交
    或置於該送達處所信箱或其他適當位置，以為送達。前項情
    形，由郵政機關為送達者，得將文書寄存於送達地之郵政機
    關，行政程序法第68條第1 項、第74條亦分別定有明文。
(三)、再按民事訴訟文書之寄存送達，依92年2月7日修正公布、同
    年9月1日施行之民事訴訟法第138條第2項規定，自寄存之日
    起，經10日發生效力，此因應受送達人未必能即時領取訴訟
    文書而知悉其內容，故特設此規定以保障其權益；行政程序
    法雖未如前述民事訴訟法增設第138 條第2 項規定，但基於
    保障應受送達人權益之同一理由，解釋上應認為有上開規定
    之類推適用。
(四)、查，異議人即受處分人之住所地址自68年10月22日起，即設
    於臺北縣三重市○○里○○鄰○○街420 號4 樓乙節，有本院
    職權查詢之戶役政連結作業系統個人基本資料查詢結果1 份
    附卷可稽；另核諸異議人於聲明異議狀內所載之住所亦為上
    址，此有異議人之聲明異議狀可憑，堪認臺北縣三重市○○
    里○○鄰○○街420 號4 樓確為異議人之住所無誤；而本件原
    處分機關於95年8 月29日填製上開裁決書後，將之送達之處
    所為臺北縣三重市○○街420 號4 樓，然因未獲會晤應受送
    達人本人，又無得受領文書之同居人、受僱人或應受送達處
    所之接收郵件人員等代收人員為收受，遂依上開行政程序法
    關於寄存送達之規定，於95年9 月4 日將該舉發通知書寄存
    於三重十支郵局，並作送達通知書二份，一份黏貼於應受送
    達人上址住所門首，另一份置於該受送達處所信箱或適當位
    置，以為送達，亦有前揭交通部公路總局臺北監理所蘆洲監
    理站送達證書在卷可參，上開送達方式，核與行政程序法規
    定之寄存送達程序相符，是原處分機關向該址送達，即屬已
    合法寄存送達，縱異議人未實際接獲裁決書，惟原處分機關
    既係依上開法定程序送達，依法，本件裁決書業於95年9 月
    4 日起經過10日即95年9 月14日發生合法送達之效力，不因
    異議人實際上有無收受而異。
(五)、又原處分機關位於臺北縣蘆洲市○○○路163 號，而異議人
    住所為臺北縣三重市○○里○○鄰○○街420 號4 樓，則依上
    揭法院訴訟當事人在途期間標準相關規定，異議人聲明異議
    之期間，應於上開裁決書送達生效翌日起20日之法定不變期
    間加上2 日在途期間內為之（即95年10月6 日），然異議人
    乃遲至99年11月23日始為本件聲明異議，此有異議人聲明異
    議狀上所蓋原處分機關收文日期戳印可參，是異議人本件聲
    明異議已顯逾聲明異議之期間，其本件聲明異議於程序上自
    有未合，其異議為不合法，應予駁回。
三、據上論斷，應依道路交通事件處理辦法第17條，裁定如主文
    。
中    華    民    國    99    年    11    月    30    日
                  交通法庭  法  官  陳明偉
以上正本證明與原本無異
如不服本裁定應於送達後5日內向本院提出抗告狀
                            書記官  陳玉心
中    華    民    國    99    年    11    月    30    日

司法院資訊處製作；財團法人民間司法改革基金會備份。
